【裁判字號】    96,訴,703
【裁判日期】    970131
【裁判案由】    給付貨款
【裁判全文】
臺灣新竹地方法院民事判決               96年度訴字第703號
原      告  馬來西亞商康法股份有限公司(Camfil Farr Malay
            sia Sdn B.
                         In.
                        jah.
法定代理人  乙○○(Teng .
                         In.
                        jah.
訴訟代理人  江孟貞律師
            孫煜輝律師
被      告  巨擘科技股份有限公司
                        號
                      統一編號.
法定代理人  甲○
                        號
訴訟代理人  丙○○
上列當事人間請求給付貨款事件，本院於民國九十七年一月十八
日辯論終結，判決如下：
    主  文
被告應給付原告美金萬仟肆佰零玖元陸角，及自民國九十六
年九月二十二日起至清償日止，按年息百分之五計算之利息。
訴訟費用由被告負擔。
    事實及理由
一、原告起訴聲明及主張之要領：
（一）被告區外分公司（即PRINCO CORPORATION MIAOLI BRANCH
      ，設址苗栗縣銅鑼鄉○○村○○○街六號）於民國九十二
      年十月二十九日簽發採購單（編號：B-Ｚ000000000）向原
      告採購濾網（Midilar MDA）共計2128套，每套美金157元
      ，總計美金334,096元，約定付款方式為出廠前一個月開
      立100%信用狀，出廠押匯90%，驗收10%。
（二）被告依據上開採購單之約定應於出廠前開立100%信用狀，
      乃交予馬來西亞匯豐銀行九十三年四月十七日簽立之不可
      撤銷信用狀予原告，經原告生產製造完成後，分別於九十
      三年六月五日及同年六月十一日以船運方式各運送1724套
      及404套至基隆港後，由被告依據提貨單提取貨物，原告
      則依據採購單之約定，就該二批貨物分別持信用狀押匯取
      得90%之貨款，各於九十三年六月二十四日及同年六月二
      十五日獲取美金243,601.2元（即1724×157×90%＝243,6
      01.2）及57,085.2元（即404×157×90%＝57,085.2）之
      貨款，總計已獲取美金300,686.4元（即243,601.2＋57,0
      85.2＝300,686.4）。
（三）原告交付全部貨物予被告後，被告竟遲未辦理驗收，經原
      告口頭催告後，被告曾由安衛廠務部傅武強於九十五年七
      月三日回函表示「目前五期無塵室擴廠工程計劃尚在進行
      中，動工日期可能在今年第四季或明年第一季，正確日期
      確定後再行通知。驗收日期大約在動工後2-3個月進行」
      云云，惟至九十六年七月仍未見被告進行驗收，原告不得
      已乃委由律師寄發存證信函催告被告應於三日內進行驗收
      。
（四）按因條件成就而受不利益之當事人，如以不正當行為阻其
      條件之成就，視為條件已成就。民法第一百零一條第一項
      定有明文。被告收受上開濾網已三年有餘，又無任何阻礙
      驗收之條件存在，卻無故遲未辦理驗收，嗣經原告催告被
      告進行驗收，被告仍不願辦理驗收，應視為驗收已完成，
      被告自應給付原告驗收款即價金10%之美金33,409.6元。
      為此聲明：
    (一)被告應給付原告美金33,409.6元，及自支付命令聲請狀繕
      本送達翌日即民國九十六年九月二十二日起至清償日止，
      按年息百分之五計算之利息。
    (二)訴訟費用由被告負擔。
二、被告答辯聲明及要領：
（一）被告區外分公司確曾於九十二年十月二十九日簽發採購單
      向原告採購濾網（Midilar MDA）共計2128套，每套美金1
      57元，總計美金334,096元，且亦已收到上開濾網共2128
      套。
（二）然兩造合約並未明訂驗收期限，原告出貨時，其包裝有一
      定之保護作用，一旦除去包裝，該批濾網需馬上加以使用
      ，否則其效用及品質將受影響，甚而可能日後無法使用，
      故實務上需於拆封後馬上安裝於無塵室中，而被告之無塵
      室相關設備尚未安裝完成，故基於市場因素尚未安裝此批
      濾網，目前確實無法進行驗收，屬無法歸責於被告之事由
      。
（三）被告多次以口頭向原告說明，非故意不辦理驗收，乃因未
      完成安裝而無法進行驗收，基於雙方互信原則，被告願先
      付驗收款，但原告應提供對等保證，待日後試車驗收完畢
      退回，惟未獲原告回應。
（四）被告於九十六年七月收受原告之存證信函時，也曾致電原
      告臺灣分公司柴本欣經理說明目前暫時無法驗收原因，若
      原告確認品質可經考驗，請先提供對等保證，被告獲基本
      保障後，將立即支付價金10%之驗收款，但原告迄無善意
      回應。
（五）按買受人因物有瑕疵，而得解除契約或請求減少價金者，
      其解除權或請求權，於買受人依法通知後六個月內不行使
      或自物之交付時起經過五年而消滅，民法第三百六十五條
      定有明文，由此可知，被告可主張驗收之期限至少為收受
      後五年。從而，此批濾網實無法於收受後立即驗收之事實
      及買受人可於貨物收受後五年內主張瑕疵擔保請求，故原
      告所為視為已驗收完成之主張亦無理由，原告最快僅得於
      被告收受貨物五年後請求驗收款。據此，原告要求被告無
      條件給付價金10%之驗收款，顯不合理。為此答辯聲明：
    (一)原告之訴駁回。
    (二)訴訟費用由原告負擔。
三、本院判斷之理由：
（一）兩造間不爭執之事實：
    (一)被告區外分公司確曾於九十二年十月二十九日簽發採購單
      向原告採購濾網（Midilar MDA）共計2128套，每套美金
      157元，總計美金334,096元，約定付款方式為出廠前一個
      月開立100%信用狀，出廠押匯90%，驗收10%，惟買賣契約
      並未載明驗收期限。
    (二)被告依據上開採購單之約定交付馬來西亞匯豐銀行九十三
      年四月十七日簽立之不可撤銷信用狀予原告，原告已分別
      於九十三年六月五日及同年六月十一日以船運方式各運送
      1724套及404套至基隆港後，由被告依據提貨單提取收受
      上開濾網共2128套。
    (三)原告已分別持信用狀押匯取得90%之貨款即美金300,686.4
      元。
    (四)原告交付上開濾網共2128套予被告後，迭經原告催告被告
      驗收，被告以無塵室擴廠工程相關設備尚未完成為由，迄
      未辦理驗收。
（二）本件兩造間主要之爭執要點厥為：
    (一)原告主張被告收受買賣標的物即系爭濾網後，迭經原告催
      告迄未辦理驗收，應視為驗收已完成，被告應給付原告驗
      收款即價金10%之美金33,409.6元，是否有理由？
    (二)被告抗辯兩造間合約並未明訂驗收期限，被告之無塵室擴
      廠工程相關設備尚未完成，基於市場因素尚未安裝系爭濾
      網，而無法進行驗收，是否為無法歸責於被告之事由？
    (三)被告抗辯兩造間合約並未明訂驗收期限，應依民法第三百
      六十五條之規定，原告最快僅得於被告收受貨物五年後請
      求驗收款，是否有據？
（三）得心證之理由：
    (一)兩造間系爭濾網買賣契約約定之付款方式為被告應於出廠
      前一個月開立價金100%信用狀，出廠後由原告押匯取得90
      %貨款，餘款10%為驗收款，惟買賣契約並未載明驗收期限
      ，已詳如上述。據此，被告依約應於「驗收」完成系爭買
      賣標的物即系爭濾網後給付原告買賣價金10%驗收款，當
      屬無疑。
    (二)按清償期，除法律另有規定或契約另有訂定，或得依債之
      性質或其他情形決定者外，債權人得隨時請求清償，債務
      人亦得隨時為清償。又定有清償期者，債權人不得於期前
      請求清償。民法第三百十五條、第三百十六條分別定有明
      文。又當事人預期不確定事實之發生，以該事實發生時為
      債務之清償期者，應認該事實發生時或其發生已不能時，
      為清償期屆至之時（最高法院二十八年上字第一七四０號
      判例參照）。查兩造間系爭買賣契約確未明訂驗收期限，
      為兩造所不爭執。然兩造間既約定系爭買賣契約價金10％
      驗收款之債務清償期為系爭買賣標的物即系爭濾網驗收完
      成時給付，即係以該預期不確定「驗收」完成事實之發生
      ，為系爭買賣契約價金10％驗收款債務之清償期。揆諸上
      開規定，兩造間就系爭買賣契約價金10％驗收款債務之清
      償期，既已於兩造間系爭買賣契約訂有以「驗收」完成為
      債務清償期之約定，自屬契約定有清償期之債務，原則上
      債權人即原告應不得於「驗收」完成之期前請求債務人即
      被告清償該系爭買賣契約價金10％驗收款債務。
    (三)第按，因條件成就而受不利益之當事人，如以不正當行為
      阻其條件之成就者，視為條件已成就。民法第一百零一條
      第一項定有明文。再當事人預期不確定事實之發生，以該
      事實發生時為債務之清償期者，倘債務人以不正當行為阻
      止該事實之發生，應類推適用民法第一百零一條第一項規
      定，應視為清償期已屆至。（最高法院八十七年度台上字
      第一二０五號判例參照）。查兩造間雖約定系爭買賣契約
      價金10％驗收款應於系爭買賣標的物「驗收」完成時給付
      ，足認本件係以系爭買賣標的物之「驗收」完成為債務「
      清償期」，而非附停止條件之債權，自應以系爭買賣標的
      物之「驗收」完成為債務（即系爭買賣價金10%驗收款）
      「清償期」，原則上債權人即原告應不得於「驗收」完成
      之期前請求債務人即被告清償該系爭買賣契約價金10％驗
      收款債務。惟參照上開說明，倘債務人即被告以不正當行
      為阻止該「驗收」事實之發生，即應類推適用民法第一百
      零一條第一項規定，應視為系爭買賣契約價金10％驗收款
      債務清償期已屆至。
    (四)經查，原告依約於九十三年六月五日及同年六月十一日以
      船運方式各運送系爭買賣標的物即系爭濾網1724套及404
      套至基隆港後，已由被告依據提貨單提取受領上開系爭濾
      網共2128套，惟被告遲未辦理驗收，迄今已三年有餘等情
      ，為被告所不爭執，縱被告抗辯其所有之無塵室擴廠工程
      相關設備尚未完成，或基於市場因素尚未安裝系爭濾網等
      情屬實，亦係屬因可歸責於被告之事由而不為驗收。據此
      ，被告未提出任何無法「驗收」之不可歸責事由，則被告
      於客觀上可驗收時，因可歸責於己之事由而不為驗收，即
      係以消極不作為之不正當行為阻止「驗收」，依上開說明
      ，自應類推適用民法第一百零一條第一項規定，視為系爭
      買賣價金10%驗收款之債務清償期已屆至。從而，原告主
      張被告受領系爭買賣標的物即系爭濾網後，迭經原告催告
      迄未辦理驗收，應視為驗收已完成，即應視為系爭買賣價
      金10%驗收款之債務清償期已屆至，自屬可採。
    (五)綜據上述，兩造間合約雖未明訂驗收期限，然被告受領系
      爭買賣標的物即系爭濾網後，迄今已三年有餘，猶遲未辦
      理驗收，又未提出任何無法「驗收」之不可歸責事由，則
      被告於客觀上可驗收時，因可歸責於己之事由而不為驗收
      ，顯然即係以消極不作為之不正當行為阻止「驗收」，即
      應視為系爭買賣價金10%驗收款之債務清償期已屆至，被
      告自不得再執兩造間合約並未明訂驗收期限，而拒絕系爭
      買賣價金10%驗收款之給付。至被告之無塵室擴廠工程相
      關設備尚未完成，或基於市場因素尚未安裝系爭濾網等情
      ，縱或屬實，亦係屬因可歸責於被告之事由而不為驗收，
      亦不得執為拒絕系爭買賣價金10%驗收款給付之抗辯。再
      者，民法第三百六十五條係關於買賣契約買受人依物之瑕
      疵擔保得請求解除契約或減少價金之解除權或請求權時效
      消滅之規定，尚與本件系爭買賣價金10%驗收款債務清償
      期是否屆至無涉，被告辯稱依民法第三百六十五條之規定
      ，原告最快僅得於被告受領系爭買賣標的物即系爭濾網五
      年後請求系爭買賣價金10%驗收款云云，亦屬無據。又被
      告另抗辯稱被告願先付驗收款，但原告應提供對等保證，
      待日後試車驗收完畢退回，但原告並未回應云云，乃係被
      告單方片面增加驗收條件之限制，原告自不受拘束，亦無
      同意之義務；況觀諸被告此部分所為之抗辯，更可見被告
      確係以不正當行為阻止「驗收」完成事實之發生，被告更
      不得執為拒絕系爭買賣價金10%驗收款給付之抗辯。
    (六)綜上，原告主張被告受領系爭買賣標的物即系爭濾網後，
      迭經原告催告迄未辦理驗收，顯然係以不正當行為阻止「
      驗收」，應視為驗收已完成，即應視為系爭買賣價金10%
      驗收款之債務清償期已屆至，被告應給付原告系爭買賣價
      金10%驗收款，即屬有據。末按，給付無確定期限者，債
      務人於債權人得請求給付時，經其催告而未為給付，自受
      催告時起，負遲延責任。其經債權人起訴而送達訴狀，或
      依督促程序送達支付命令，或為其他相類之行為者，與催
      告有同一之效力。遲延之債務，以支付金錢為標的者，債
      權人得請求依法定利率計算之遲延利息，民法第二百二十
      九條第二項、第二百三十三條第一項前段分別定有明文。
      所謂無確定期限，指未定期限及雖定有期限而其屆至之時
      期不確定二種情形，前者稱不定期債務，後者稱不確定期
      限之債務。（最高法院九十四年度台上字第一三五三號民
      事判決參照）。查本件系爭買賣契約約定系爭買賣價金10
      %驗收款應於驗收完成後給付，核即係屬不確定期限之債
      務。又系爭買賣價金10 %驗收款之債務清償期，已因被告
      以消極不作為之不正當行為阻止「驗收」完成事實之發生
      ，而類推適用民法第一百零一條第一項之規定，應視為清
      償期已屆至。從而，原告依督促程序聲請核發支付命令（
      嗣因被告聲明異議，而視為起訴），而經本院核發後併同
      聲請狀繕本一併於九十六年九月二十一日送達被告，有送
      達證書在卷可稽，揆諸上開規定，被告就系爭買賣價金10
      %驗收款債務，即應自上開支付命令送達時起，負遲延責
      任，原告自得請求依法定利率計算之遲延利息。
    (七)從而，原告依買賣契約之法律關係，訴請被告給付系爭買
      賣價金10 %驗收款即美金33,409.6元，及自支付命令聲請
      狀繕本送達翌日即九十六年九月二十二日起至清償日止，
      按年息百分之五計算之利息，即為有理由，應予准許。
四、本件判決之基礎已臻明確，兩造其餘之攻擊、防禦方法及舉
    證，核與判決結果無影響，爰不一一予以論列，併此敘明。
五、據上論結，本件原告之訴為有理由，依民事訴訟法第七十八
    條，判決如主文。
中    華    民    國  九十七  年    一    月  三十一  日
                              臺灣新竹地方法院民事第二庭
                                  法  官  汪銘欽
以上正本係照原本作成。
如對本判決上訴，須於判決送達後二十日內向本院提出上訴狀。
中    華    民    國  九十七  年    一    月  三十一  日
                                  書記官  林淑瑜


司法院資訊處製作；財團法人民間司法改革基金會備份。
